【裁判字號】    97,交聲,3012
【裁判日期】    971126
【裁判案由】    聲明異議
【裁判全文】
臺灣臺中地方法院交通事件裁定        97年度交聲字第3012號
原處分機關  交通部公路總局臺中區監理所豐原監理站
聲明異議人  甲○○
即受處分人
上列異議人因違反道路交通管理處罰條例案件，對於交通部公路
總局臺中區監理所豐原監理站民國97年9月30日所為之處分（豐
監稽違字第裁63-HB0000000號裁決書），聲明異議，本院裁定如
下：
    主    文
異議駁回。
    理    由
一、原處分意旨略以：異議人即受處分人甲○○（下稱受處分人
    ）於民國97年8月2日17時5分許，駕駛車號KCS-366號重型機
    車，行經臺中縣外埔鄉○○路110號處，因「駕駛機車未依
    規定戴安全帽」及「拒絕接受酒精濃度測試檢定」之違規，
    經臺中縣警察局大甲分局安定派出所警員乙○○，依違反道
    路交通管理處罰條例第31條第6項及第35條第4項規定當場舉
    發。嗣經原處分機關於97年9月30日，以豐監稽違字第裁63-
    HB0000000號裁決書，裁處受處分人罰鍰新臺幣60500元，吊
    銷機車駕駛執照3年，3年內禁考等語。
二、聲明異議意旨略以：我是農家子弟，為了農事，於烈日太陽
    下，與兩名小孩在農田耕作後，獨自到派出所旁買冰消暑，
    哪知遭韓姓警員入店強制押出，深感惶恐與其爭執，遭韓姓
    警員大聲斥責及故意拖延時間，讓我心急，擔心田裡小孩，
    故對韓員不予理會。又因烈日將臉曬的黑紅，遭警員誤以喝
    酒而誤開罰單，因我又出派出所拿冰，警員卻又過三分鐘到
    冰店要我回派出所，有錄影可證明。韓姓警員說他有執勤，
    是在說謊話，我只是鄉下人，平白無故受員警為考績不當執
    法，心有不平才為此申訴，爰請求撤銷原處分云云。
三、按「機器腳踏車駕駛人或附載座人未依規定戴安全帽者，處
    駕駛人新臺幣5百元罰鍰。」道路交通管理處罰條例第31條
    第6項定有明文；再按「汽車駕駛人，駕駛汽車經測試檢定
    酒精濃度超過規定標準者，處新臺幣1萬5千元以上6萬元以
    下罰鍰，並當場移置保管其車輛及吊扣其駕駛執照1年」；
    「汽車駕駛人拒絕接受第1項測試之檢定者，處新臺幣6萬元
    罰鍰，並當場移置保管該汽車及吊銷該駕駛執照」；又「汽
    車駕駛人，曾依第35條第4項前段之規定吊銷駕駛執照者，3
    年內不得考領駕駛執照」，道路交通管理處罰條例第35條第
    1項第1款、第4項前段、第67條第2項，分別定有明文。而前
    揭道路交通管理處罰條例第35條第4項之所以規定「拒絕酒
    精濃度測試檢定」除應課予罰鍰6萬元外，並應當場移置保
    管該汽車及吊銷該駕駛執照，較諸同條第1項規定飲酒駕車
    之處罰：「汽車駕駛人，駕駛汽車經測試檢定有酒精濃度超
    過規定標準者，處新臺幣1萬5000元以上6萬元以下罰鍰，並
    當場移置保管該汽車及吊扣其駕駛執照1年」，更為嚴厲，
    目的在於不使拒絕酒精濃度測試檢定之駕駛人反而獲得寬典
    ，否則無異鼓勵駕駛人拒絕接受測試。再者，依道路交通管
    理處罰條例第35條第4項之文義解釋，亦無從認知有意將汽
    車駕駛人消極推諉拖延接受酒精濃度測試檢定之情況排除在
    外。因此，只要汽車駕駛人有「拒絕接受酒精濃度測試檢定
    」之實質作為，無論係積極明示不接受酒精濃度測試檢定或
    消極推諉拖延接受酒精濃度測試檢定之時間，均有道路交通
    管理處罰條例第35條第4項規定之適用。
四、經查：
（一）受處分人即本件聲明異議人甲○○（下稱受處分人）於民
      國97年8月2日17時5分許，駕駛車號KCS-366號重型機車，
      行經臺中縣外埔鄉○○路110號處，因「駕駛機車未依規
      定戴安全帽」及「拒絕接受酒精濃度測試檢定」之違規，
      經臺中縣警察局大甲分局安定派出所警員乙○○，依違反
      道路交通管理處罰條例第31條第6項及第35條第4項規定當
      場舉發。嗣經原處分機關於97年9月30日以豐監稽違字第
      裁63-HB000000 0號裁決書，裁處受處分人罰鍰新臺幣
      60500元，吊銷機車駕駛執照3年，3年內禁考等情，業據
      受處分人於聲明異議狀內對當日確有韓警員認為其酒後駕
      車之事陳明在卷，復據證人即本件舉發警員乙○○於本院
      訊問時具結證稱：「（法官問本件受處分人違規及當時執
      勤情形為何？）當天受處分人是開在土城路，由泰安村往
      外埔方向，我是站在派出所前面，我當時是在做交通稽查
      ，那邊只有閃黃燈，沒有紅綠燈，受處分人就從我左側開
      過來，我發現他沒有戴安全帽，我就把他攔停，我當時是
      用指揮棒、吹哨子把他攔停，受處分人看到我攔停，就把
      機車騎到商店門口，進入商店，說他要買冰，我就進去裡
      面請他出來，並請他出示證件，他說他沒有攜帶證件，我
      就依據警察執勤規定，請他到派出所說明，他機車當時還
      在商店門口，受處分人到派出所之後，我聞到他有酒味，
      我問他是否有喝酒，他沒有說話，我就請他做酒測，他說
      他不測，說如果我要開，就自己開，然後就自己走到門外
      ，我就跟到門外，然後把他機車從商店門口牽到派出所門
      口，然後又告訴受處分人要酒測，他說他不測，說要開我
      自己開，然後他就離開，證件也沒有拿給我，機車也放在
      現場，人就走了。後來我就查機車的車主，是受處分人的
      太太，然後我請同事調出受處分人的口卡出來，確認受處
      分人的身分，確認之後，我就開罰單，然後機車查扣。‥
      ‥當時我有告訴受處分人，如果你沒有喝酒的話，就吹一
      下可以證明你的清白，但是他就是不測，我有告訴他拒測
      的話，就要罰，而且扣車，他還是跑掉了，機車目前還扣
      在派出所，後來他太太有來派出所拿機車查扣單。‥‥依
      我們執勤的經驗，如果當時酒測的話，應該會超過0.55，
      應該是要移送刑事的。受處分人脾氣很不好，當時還在派
      出所咆哮。‥‥因為當時他沒有出示證件，而且騎機車沒
      有戴安全帽。當時我還沒有聞到酒味，因為他站的很遠，
      進了派出所之後，我才聞到酒味的，因為派出所裡面沒有
      風，他講話就聞得到了。‥‥（法官問：畫面中後來有另
      一名警員回來？）是的，那個警員叫做陳叔銘，他也有聞
      到受處分人有酒味，也有看到受處分人拒絕酒測，這個酒
      測器就是這個警員幫我去拿的，拿出來之後，他就躲到樓
      梯那邊去了，因為這個警員認識受處分人等語（本院卷第
      14、15頁），警察為維持交通秩序，依法執行職務，其與
      受處分人素不相識，亦無宿怨，當無設詞誣攀之理，是其
      所為證言，應堪採信，此外，並有當時情形之監視光碟及
      監視器翻拍照片5紙在卷可佐，均足佐證被告確有未戴安
      全帽騎乘機車及拒絕酒測之違規亦明。
（二）受處分人雖否認酒後騎車云，並辯稱係因日曬致臉部紅黑
      ，為警誤為飲酒云云，惟查，倘受處分人僅因臉部紅黑，
      並無酒味，員警自無必要多此一舉，要求其進行酒測；且
      倘受處分人當日並未酒後駕車，其何須拒絕酒測？受處分
      人雖又辯稱：因擔心田裡小孩，故對員警不予理會云云，
      並辯稱：我又出派出所拿冰，（指警員）卻又3分鐘到冰
      店要我回派出所云云（本院卷第4頁之聲明異議狀），惟
      倘其擔心田裡小孩，則何不與小孩同行？又其離開派出所
      後，既有時間至冰店買冰，何以無時間進行酒測？再其既
      未飲酒，復又擔心田裡小孩而趕時間，何以其後未駕機車
      ，將機車留於現場即自行離去？是其所辯均非可採，受處
      分人空言指摘原舉發不當，並未具體說明或提出事證以證
      明執勤員警有捏造事實、違法取締之情事，本院自難為有
      利於受處分人之判斷。
    本件事證明確，受處分人上揭違規事實均堪認定。
五、綜上所述，受處分人確有於上述時、地，駕駛機車未依規定
    戴安全帽及拒絕接受酒精濃度測試檢定之違規事實，均堪認
    定，受處分人上開異議，尚無可採。原處分機關所為之處分
    ，並無違法不當，是以本件異議為無理由，應予駁回。
六、據上論斷，應依道路交通管理處罰條例第87條第2項、道路
    交通案件處理辦法第19條，裁定如主文。
中    華    民    國    97    年    11    月    26    日
                          臺灣臺中地方法院交通法庭
                              法  官  黃家慧
以上正本證明與原本無異。
如不服本裁定應於送達後5日內向本院提出抗告狀。
                              書記官  陳靖騰
中    華    民    國    97    年    11    月    26    日


司法院資訊處製作；財團法人民間司法改革基金會備份。
